臺灣高等法院刑事裁定　　　　　　　　　　　　　　　九十一年度抗字第一二四號
　　抗　告　人
　　即　自訴人　嘉騏建設有限公司
　　代　表　人　丁○○
　　抗　告　人
　　即　自訴人　甲○○
　　被　　　告　丙　○
　　　　　　　　乙○○
　　　　　　　　戊○○
　　　　　　　　己○○
右抗告人因被告背信等案件，不服臺灣臺北地方法院九十年十二月三日九十年度自字
第八三０號裁定，提起抗告，本院裁定如左：
    主  文
原裁定撤銷，發回臺灣臺北地方法院。
    理  由
一、自訴意旨略以：被告丙○係國民黨主席，乙○○係國民黨黨營事業投資管理委員
    會主委，戊○○係中央投資公司董事長，己○○係金泰建設開發事業股份有限公
    司（下稱金泰公司）董事長，負責決定黨營事業與民間業主投資事項。自訴人嘉
    騏建設有限公司（下稱嘉騏公司）前與自訴人甲○○，就自訴人甲○○所有基隆
    市○○○段砂子園小段第一四０地號等十一筆土地（下稱系爭土地），在民國八
    十六年十一月二十五日與金泰公司簽訂買賣契約，約定金泰公司應支付自訴人甲○○新台幣（下同）十一億餘元。自訴人嘉騏公司、甲○○已依約將價值四十五
    億元之建物起造人名義變更為金泰公司，但金泰公司僅支付自訴人甲○○一億五
    千萬元，事後片面解除契約並向自訴人甲○○、嘉騏公司求償。自訴人鍾邦昌、
    許志勇係系爭土地上擬興建房屋承購戶，金泰公司於八十六年十一月九日承諾承
    建完工交屋，詎未依約施工，顯已造成自訴人鍾邦昌、許志勇損失（自訴人鍾邦
    昌、許志勇未提起抗告）。簽約時國民黨黨營事業投資管理委員會主委劉泰英主
    委曾批示相關文件，被告等人不可能不知此事。被告等人違反合約，顯已構成背
    信。又被告等人不僅拒絕履約，尚且拒絕歸還起造人名義，致造成自訴人嘉騏公
    司、甲○○四十五億元損失，亦成立詐欺、侵占罪嫌等語，並提出買賣契約書、
    邀請函、動工照片、剪報、雜誌、函稿、會議紀錄、簽呈、建築執照影本等件為
    證。
二、原裁定意旨略以：依據自訴人所提出契約書及邀請函影本，當時金泰公司負責人
    係金紀玖，並非被告己○○；而自訴人所提出各項證物文件，均未顯示被告丙○
    、乙○○、戊○○與本件交易有何關連，尚不能僅因被告丙○等人擔任國民黨黨
    職，即認定涉有詐欺等情。此外，復查無其他確切事證，足資證明被告等四人涉
    有詐欺、背信或侵占犯行，不能證明被告犯罪，爰依刑事訴訟法第三百二十六條
    第三項、第二百五十二條第十款，裁定駁回自訴等語。
三、抗告意旨略以：(一)原法院曾於九十年十一月十三日上午九時五十分，在第三法庭
    公開審理，顯非刑事訴訟法第三百二十六條第一項、第二項規定不公開之訊問，
    原法院裁定駁回自訴，於法不合。(二)自訴人提出之文件，表面上雖與被告等人無
    直接關係，然國民黨黨營事業有其延續性，繼任者明知有合約，卻故意毀約不履
    行，又拒絕返還建築執照，若未傳訊被告到庭，實無法遽為被告等人犯罪嫌疑不
    足之論斷等語。
四、按刑事訴訟法第三百二十六條第三項、第二百五十二條第十款係規定法院於第一
    次審判期日前，訊問自訴人、被告及蒐集調查證據結果，如認為案件有犯罪嫌疑
    不足之情形者，得以裁定駁回自訴。次按經審判結果，不能證明被告犯罪者，應
    諭知無罪之判決，此觀諸刑事訴訟法第三百零一條第一項規定即明。前者於未經
    審判程序前方得為之，後者則應經審判程序，並不相同，不可混淆。
五、經查，原裁定引用刑事訴訟法第三百二十六條第三項、第二百五十二條第十款規
    定裁定駁回自訴，於裁定理由中卻說明：本件係民事糾紛，此外，復查無其他確
    切事證，足資認定被告等人涉有詐欺、背信或侵占犯行，既不能證明被告犯罪，
    應予駁回自訴等語，所說明者係經審判程序依刑事訴訟法第三百零一條第一項規
    定判決無罪之理由，並不合乎刑事訴訟法第三百二十六條第三項、第二百五十二
    條第十款規定裁定駁回自訴之理由，即有違誤。
六、次查，自訴意旨指被告乙○○為國民黨黨營事業投資管理委員會主委，原法院依
    自訴人所陳報被告乙○○住址送達裁定正本，經以姓名錯誤為由退回，原法院未
    待詳查自訴對象是否即為被告乙○○，或者事實上有無被告乙○○其人，或者國
    民黨黨營事業管理委員會主委是否確為被告乙○○，或者自訴對象並無錯誤，僅
    是姓名有誤，即冒然以被告乙○○住居所及所在地不明為由，將裁定正本公示送
    達。原法院未確定裁判對象，即遽為裁定，亦有違誤。
七、綜上所述，抗告意旨指摘原裁定不當，提起抗告，為有理由，應由本院撤銷原裁
    定，並發回原法院更為調查審理，以昭折服。
據上論斷，依刑事訴訟法第四百十三條，裁定如主文。
中      華      民      國      九十一    年      三    月    二十九    日
                            臺灣高等法院刑事第二十庭
                                審判長法  官  葉  麗  霞
                                      法  官  段  景  榕
                                      法  官  李  錦  樑
右正本證明與原本無異。
不得再抗告。
                                      書記官  郭  台  發
中      華      民      國      九十一    年      四    月        一    日
